【裁判字號】    94,交聲,305
【裁判日期】    950227
【裁判案由】    違反道路交通管理處罰條例聲明異議
【裁判全文】
臺灣基隆地方法院交通事件裁定         94年度交聲字第305號
移送機關即
原處分機關  臺北市交通事件裁決所
異  議  人
即受處分人  乙○○
上列受處分人因違反道路交通管理處罰條例案件，對於臺北市交
通事件裁決所中華民國94年11月11日所為之處分（原處分案號：
北市裁二字第裁22-AEB430423號）聲明異議，本院裁定如下：
    主  文
原處分撤銷。
乙○○汽車駕駛人，於行駛道路時使用手持式行動電話進行撥號
，處罰鍰新臺幣仟元。
    理  由
一、本件異議人即受處分人（下稱異議人）乙○○駕駛車牌號碼
    247-CS 號營業一般小客車，於民國94年9月13日20時29分許
    ，在臺北市○○街、內江街口，因行駛中使用手持式行動電
    話進行通話，經臺北市政府警察局萬華分局員警攔停，並以
    異議人有違反道路交通管理處罰條例第31條之1第1項規定之
    通話行為，當場掣單舉發，惟異議人當場拒絕簽收，異議人
    於應到案日期前向原處分機關提出申訴，經原處分機關請舉
    發單位調查結果，仍認異議人駕駛汽車確有前述違規通話行
    為，原處分機關乃依道路交通管理處罰條例第31條之1第1項
    暨基準表之規定，就異議人前開行為裁處罰鍰新台幣（下同
    ）3,000元。
二、異議意旨略以：異議人係於漢中街、成都路口等待紅燈時，
    隨手拿起行動電話查看時間，並無通話或撥接之情事，此由
    電信公司所提供之通聯記錄可證等語。
三、按汽車駕駛人於行駛道路時，使用手持式行動電話進行撥接
    或通話者，處新臺幣3,000元 罰鍰，道路交通管理處罰條例
    第31條之1第1項前段定有明文。所謂撥接或通話，係指有撥
    號、接聽、通話或數據通訊等使用狀態者，此觀之汽車駕駛
    人行駛道路禁止使用手持式行動電話實施及宣導辦法第2 條
    即明。次按交通法庭認為聲明異議有理由或聲明異議無理由
    而原處分不當或違法者，應以裁定將原處分經聲明異議部分
    撤銷，並自為裁定，道路交通案件處理辦法第20條前段復有
    明定。
四、經查：異議人駕駛上開車輛，於前揭時、地行駛道路時使用
    手持行動電話等情，業據證人即舉發員警甲○○於本院訊問
    時證述：「當時我與巡佐蔡振聲一起執巡邏勤務，我們是從
    漢中街直行正好巡邏到漢中街與內江街口，看到異議人的計
    程車從內江街要左轉漢中街，我們在漢中街與內江街口，發
    現異議人當時手持行動電話附在耳邊，我們將他攔停至路旁
    ，並告知他車輛行駛中手持行動電話，異議人辯稱沒有、、
    、我們看到異議人手持行動電話附在耳邊時，他的車輛是在
    行駛當中，並不是停車的情況下，我們就依法告發，違規地
    點是漢中街與內江街口」等語綦詳（見本院94年12月12日訊
    問筆錄），且經本院依職權向遠傳電信股份有限公司函調異
    議人於案發當日所持有使用之0000000000門號雙向通聯紀錄
    ，依該公司檢送之通聯紀錄顯示，異議人所持有使用之上開
    行動電話於94年9月13日20時30分23秒確有使用SMS加值服務
    （即俗稱「簡訊」）發話至0000000000行動電話之紀錄，有
    遠傳雙向通聯紀錄在卷可稽，是異議人於行駛道路時，有使
    用手持行動電話進行撥號發話之行為甚明，其辯稱係於等待
    紅燈時查看行動電話，並未使用行動電話進行撥接或通話云
    云，自不足採。又道路交通管理處罰條例第31條之1第1項規
    定汽車駕駛人於行駛道路時，使用手持式行動電話進行撥接
    或通話者，處予罰鍰，其立法意旨係在避免駕駛人駕駛車輛
    於道路時，因使用手持式行動電話，致妨礙或降低對於車輛
    操控之能力及對於道路狀況之注意及反應能力，進而影響道
    路交通，甚或危害自己或其他道路使用者之安全。因此，駕
    駛人駕駛車輛於道路上，不論係於行進中或係停等紅燈，只
    要其有使用手持式行動電話進行撥號、接聽、通話等任一行
    為，因其行為已有影響道路交通安全之虞，自在上開法文處
    罰禁止之列，故本件異議人縱使係在等待紅燈時進行簡訊發
    話行為，亦違反上開法文規定，附此敘明。
五、綜上所述，異議人在前揭時地駕車使用手持式行動電話進行
    撥號之違規行為，應堪認定。而原處分機關依前揭道路交通
    管理處罰條例第31條之1第1項規定裁處異議人罰鍰3,000元
    ，固非無見，惟依據前揭之事證，異議人之違規事實係使用
    手持行動電話進行「撥號」，並非「通話」，原處分機關誤
    以通話行為論處，自有不當，本件異議人之異議雖無理由，
    惟原處分既有不當，自應由本院將原處分撤銷，並自為如主
    文第二項之裁定，以資適法。
六、據上論斷，應依道路交通案件處理辦法第20條，裁定如主文
    。
中    華    民    國    95    年    2    月    27     日
                  交通法庭法  官  王美婷
以上正本證明與原本無異。
對於本件裁定如有不服，應於送達後5 日內，向本院提出抗告書
狀，敘述抗告之理由，抗告於臺灣高等法院。
中    華    民    國    95    年    3     月    1     日
                          書記官  劉珍珍


司法院資訊處製作；財團法人民間司法改革基金會備份。
